【裁判字號】    99,交上易,18
【裁判日期】    991201
【裁判案由】    過失致重傷害
【裁判全文】
臺灣高等法院花蓮分院刑事判決        99年度交上易字第18號
上  訴  人  臺灣臺東地方法院檢察署檢察官
被      告  謝夢欣
上列上訴人因被告過失傷害案件，不服臺灣臺東地方法院99年度
交易字第40號中華民國99年7月9日第一審判決（起訴案號：臺灣
臺東地方法院檢察署99年度偵字第604號），提起上訴，本院判
決如下：
    主  文
原判決撤銷。
謝夢欣犯業務過失傷害致人重傷罪，處有期徒刑伍月，如易科罰
金，以新台幣壹仟元折算壹日。緩刑貳年，並應於判決確定之日
起參個月內，向被害人韓樂山支付新臺幣拾伍萬元。
    事  實
一、謝夢欣務農，平日駕駛車牌號碼CK－1813號自小貨車載送秧
    苗、機具及肥料前往田間耕作，農閒時則駕駛該自小貨車出
    外賣點心（韭菜盒）以貼補家用，是駕駛該貨車顯為其附隨
    業務行為，於民國98年10月2日下午5時許，駕駛上開自小貨
    車沿臺東縣池上鄉○○○○路由南往北方向行駛，同日下午
    5時54分許，行經該路320.2公里處與產業道路交岔路口時，
    本應注意減速慢行，作隨時停車之準備，而依當時之天候、
    路況，又無不能注意之情事，竟疏未減速作隨時停車之準備
    ，即貿然駕車通過該交岔路口；適韓樂山無照騎乘車牌號碼
    ZZR－912號輕型機車，沿上開產業道路由東往西方向行駛至
    上開交岔路口，亦未注意行經無號誌交岔路口左轉時，少線
    道車應暫停讓多線道車先行，復未注意左方來車，轉彎車應
    暫停讓直行車先行，即貿然左轉進入臺九線公路，謝夢欣見
    韓樂山自產業道路駛出時，閃煞不及，致其所駕駛之自小貨
    車右前車燈部位撞及韓樂山所騎機車前導流板，韓樂山因而
    人車倒地，受有頭部外傷併顱內出血、左側顴骨骨折、左側
    顱骨缺損等傷害，經送醫進行緊急開顱手術併清除血塊及腦
    室外引流等手術後，因腦傷仍遺留神經障礙，無法恢復至受
    傷前狀態，影響手腳活動、語言、思考、認知等能力，臥床
    無法翻身，喪失工作能力，無痊癒可能，而於身體有重大不
    治之傷害，經鑑定為重度肢障人士。謝夢欣於肇事後親自電
    話報警，並報明肇事人姓名、地點，請警方前往處理，嗣並
    坦承肇事及接受裁判。
二、案經台灣台東地方法院檢察署檢察官指定韓樂山之子韓佐洪
    為代行告訴人後，訴由臺灣台東地方法院檢察署檢察官偵查
    起訴。
    理  由
一、上開過失傷害致人重傷之犯罪事實，業據被告謝夢欣於原審
    及本院審理時坦承不諱，惟於本院辯稱：肇事當天伊開車去
    姊姊那裡，幫忙煮晚餐及幫姊姊小孩洗澡，回程才發生車禍
    ，並非業務上之行為云云。經查被告平日務農，農忙時駕駛
    車牌號碼CK－1813號自小貨車載送秧苗、機具及肥料下田耕
    作，農閒時則駕駛該自小貨車出外賣點心（韭菜盒）貼補家
    用等情，業據其於本院審理時自承在卷（見本院卷第35頁反
    面），顯見駕駛汽車雖非被告之主要業務，惟依其所述具體
    情節，其駕駛該自小貨車之行為，仍屬輔助其主要業務之行
    為，且經常反覆為之，自屬附隨業務行為，是被告為從事業
    務之人無疑。此外，並有道路交通事故現場圖、道路交通事
    故調查報告表(一)、(二)及台東縣警察局道路交通事故肇事人自
    首情形紀錄表各乙紙、車禍現場及車損照片25幀附卷足稽，
    所辯即無足採。
二、按汽車行經無號誌之交岔路口，應減速慢行，作隨時停車之
    準備，道路交通安全規則第93條第1項第2款定有明文。被告
    駕駛車輛自應注意上開規定，而本件車禍發生當時天候晴、
    柏油路面乾燥、無缺陷、無障礙物，視距良好等情，有前揭
    道路交通事故調查報告表(一)、(二)之記載在卷可稽，而肇事路
    口並未設置交通號誌，亦有前揭現場照片附卷可憑。被告並
    無不能注意之情事，詎竟疏未注意，顯已違背注意義務甚明
    ，而本件車禍經送鑑定之結果，亦同此認定，有台灣省花東
    區車輛行車事故鑑定委員會鑑定意見書乙份附卷足稽。被害
    人韓樂山因本件車禍受有頭部外傷併顱內出血、左側顴骨骨
    折、左側顱骨缺損等傷害，經送醫進行緊急開顱手術併清除
    血塊及腦室外引流等手術後，因腦傷仍遺留神經障礙無法恢
    復至受傷前狀態，影響手腳活動、語言、思考、認知等能力
    ，臥床無法翻身，喪失工作能力，無痊癒可能之重傷害，亦
    有馬偕紀念醫院台東分院乙種診斷證明書、馬偕紀念醫院台
    東分院99年6月8日馬院東醫乙字第0990005073號函及病歷影
    本各乙件在卷可稽，核屬於身體或健康有重大不治之重傷害
    。且被害人受此傷害後，經鑑定屬重度肢障領有身心障礙手
    冊乙節，亦有中華民國身心障礙手冊影本及花蓮縣政府99年
    5月28日府社福字第0990089210號函附資料在卷足稽，且被
    害人上開傷害結果之發生與被告前揭注意義務之違反，具有
    相當因果關係，應可認定。雖本件車禍被害人因無照駕駛輕
    型機車行經無號誌之交岔路口左轉時，少線道車未暫停讓多
    線道車先行，復未注意左方來車，轉彎車未暫停讓直行車先
    行，為肇事主因，惟此乃被害人對損害結果之發生與有過失
    ，仍無法解免被告之過失責任。綜上所述，本件事證明確，
    被告犯行洵堪認定，應予依法論科。
三、核被告所為，係犯刑法第284條第2項後段之業務過失傷害致
    人重傷罪。被告於肇事後犯罪未發覺前，親自電話報警，並
    報明肇事人姓名、地點，請警方前往處理，嗣並於接受警員
    詢問時，坦承肇事及接受裁判，有臺東縣警察局道路交通事
    故肇事人自首情形紀錄表乙份在卷可稽，顯係對未發覺之犯
    罪自首而接受裁判，應依刑法第62條前段之規定減輕其刑。
    檢察官於原審起訴時，漏未斟酌被告之駕駛行為係屬附隨業
    務行為，而僅論被告涉犯同法第284條第1項後段之過失傷害
    致人重傷罪嫌，尚有未洽，惟其基本事實同一，仍為起訴效
    力所及，自應由本院變更起訴法條而為審理，併此敘明。原
    審因予論罪科刑，固非無見，惟疏未就被告之駕駛行為乃屬
    附隨業務行為加以認定論斷，僅論被告犯普通過失傷害致人
    重傷罪，認事用法，不無違誤，檢察官執此上訴，非無理由
    ，自應由本院予以撤銷改判。爰審酌被告並無前科，素行尚
    佳，除否認其駕車行為屬附隨業務行為外，實已坦承過失傷
    害犯行，並先賠償被害人新台幣（下同）157萬9千元（內含
    強制責任險150萬元），非毫不賠償，兼衡本件車禍雙方之
    過失程度，被告僅為肇事次因，然被害人受傷程度非輕，及
    其尚未與被害人方面就損害賠償總額達成最終之和解等一切
    情狀，量處如主文第2項所示之刑，並諭知易科罰金之折算
    標準，以示懲儆。
四、被告未曾因故意犯罪受有期徒刑以上刑之宣告，有臺灣高等
    法院被告前案紀錄表乙紙在卷可憑，其已坦承過失傷害犯行
    ，尚知錯誤，並先賠償被害人159萬7千元，雖雙方就賠償總
    額尚有爭議，究非毫不賠償，且代行告訴人韓佐洪於原審審
    理時亦表明：希望被告可至外工作賠償等語，參以被告又係
    單親家庭母親，尚有未成年子女亟待扶養照料，經此教訓後
    ，當知警惕，信無再犯之虞，本院因認對其所宣告之刑，以
    暫不執行為適當，爰依刑法第74條第1項第1款之規定，併予
    宣告緩刑2年，以啟自新。又因雙方目前對賠償總額尚有爭
    議，本院審酌被害人仍有受醫療照護之緊急需求，為使被害
    人所受損害於得到完全賠償前，能有足夠資金受到照護，乃
    併依同法第74條第2項第3款之規定，命被告於本案判決確定
    後3個月內，先行支付15萬元予被害人，作為賠償金額之一
    部分。至於雙方就損害賠償總額，究以何金額為當？則由雙
    方另循民事途徑解決，附此敘明。
據上論斷，應依刑事訴訟法第369條第1項前段、第364條、第299
條第1項前段、第300條，刑法第284條第2項後段、第62條前段、
第41條第1項前段、第74條第1項第1款、第2項第3款，刑法施行
法第1條之1第1項、第2項前段，判決如主文。
本案經檢察官崔紀鎮到庭執行職務。
中    華    民    國    99    年    12    月    1    日
                  刑事庭審判長法  官 謝志揚
                              法  官 林慶煙
                              法  官 張健河
以上正本證明與原本無異。
本件不得上訴。
中    華    民    國    99    年    12    月    1     日
                              書記官 徐文彬
附錄本案論罪科刑法條全文：
刑法第284條第2項後段：
從事業務之人，因業務上之過失傷害人者，處 1 年以下有期徒
刑、拘役或 1 千元以下罰金，致重傷者，處 3 年以下有期徒刑
、拘役或 2 千元以下罰金。


司法院資訊處製作；財團法人民間司法改革基金會備份。
